臺灣板橋地方法院民事裁定　　　　　100年度家聲字第247號
聲　請　人　呂洺皜
法定代理人　吳珮雯
相　對　人　呂紹源
上列當事人間請求變更子女姓氏事件，本院裁定如下：
    主  文
宣告呂洺皜之姓氏變更從母姓為吳洺皜。
聲請程序費用由聲請人負擔。
    理  由
一、按民國99年5 月19日修正公佈而於同年月21日生效之民法第
    1059條第5 項規定：「有下列各款情形之一，法院得依父母
    之一方或子女得請求，為子女之利益，宣告變更子女之姓氏
    為父姓或母姓：（一）父母離婚者。（二）父母之一方或雙
    方死亡者。（三）父母之一方或雙方生死不明滿三年者。（
    四）父母之一方顯有未盡保護或教養義務之情事者。」。
    因姓氏屬姓名權，具有社會人格之可辨識性，與身分安定及
    交易安全有關，且姓氏尚具有家族制度之表徵，故賦予父母
    有選擇權，惟因應情勢變更，父母之一方或子女自得為子女
    之利益，請求法院宣告變更子女之姓氏為父姓或母姓。
二、本件聲請意旨略以：聲請人呂洺皜（男、民國95年1月1日生
    ）之父親即相對人呂紹源，與聲請人之母親吳珮雯於98 年5
    月19日協議離婚，約定聲請人由母親吳珮雯監護。自聲請人
    的父母離婚至今，相對人未曾探視聲請人，亦未給付任何扶
    養費用，聲請人由母親吳珮雯監護扶養，並與母親家族共同
    生活，為使聲請人融入母親家族生活，請求准變更聲請人呂
    洺皜姓氏為母姓「吳」等語。
三、聲請人主張之上開事實，業據聲請人之法定代理人到庭敘明
    綦詳，並提出戶籍謄本2 件為憑。復經聲請人之外祖母鄭麗
    芳到庭證述：「聲請人過年過節都在我們娘家過，我希望聲
    請人可以改母姓，對於聲請人與我們娘家互動會比較好，聲
    請人在家裡才不會感覺像外人。相對人都沒有來探視過聲請
    人，相對人的父母也沒有來探視過聲請人。我開店做生意，
    相對人的父母經常經過我店門前，卻從不曾來探視過聲請人
    。」等語。相對人經本院通知但未到庭表示意見。是堪信聲
    請人之主張為真實。
四、本院審酌聲請人呂洺皜現由母親任親權人，並與母親及其娘
    家親戚共同生活居住；因相對人現對聲請人不聞不問，亦不
    支付扶養費，顯未盡保護教養義務之責，已與父親家族失去
    任何社會生活聯結，故聲請人若與母親家族姓氏不同，將影
    響聲請人融入家庭生活，故認聲請人改從母姓對於其生活更
    有助益。是認本件聲請為有理由，爰准變更子女姓氏如主文
    所示。
五、依非訟事件法第131 條之1 第2 項、第122 條第3 項，裁定
    如主文。
中    華    民    國   100    年    10    月    7     日
                  家事法庭  法  官  黃惠瑛
上列正本證明與原本無異。
如不服本裁定應於送達後10日內向本院提出抗告狀，並應繳納抗
告費新台幣1,000 元。
中    華    民    國   100    年    10    月    7     日
                            書記官  張美玉